【裁判字號】    98,訴,1767
【裁判日期】    981119
【裁判案由】    偽造文書等
【裁判全文】
臺灣彰化地方法院刑事判決              98年度訴字第1767號
公  訴  人  臺灣彰化地方法院檢察署檢察官
被      告  乙○○
上列被告因偽造文書案件，經檢察官提起公訴（九十八年度偵緝
字第五七三號），本院依簡式審判程序判決如下：
        主  文
乙○○行使偽造私文書，足以生損害於公眾及他人，累犯，處有
期徒刑陸月，如易科罰金，以新臺幣壹仟元折算壹日，如附表所
示文件上偽造之「甲○○」簽名共計柒枚、指印共計貳拾柒枚，
均沒收。
        事  實
一、乙○○前因賭博案件，經臺灣臺北地方法院以八十九年度訴
    緝字第一三二號判處有期徒刑十月，嗣經上訴，再由臺灣高
    等法院以九十一年度上訴字第三三○八號駁回上訴而確定，
    因公共危險案件，經本院以九十二年度斗交簡字第一一九號
    判處有期徒刑二月確定，嗣經送監接續執行，於民國九十三
    年五月四日因縮短刑期假釋出監付保護管束，甫於九十三年
    五月二十二日因縮刑期滿未經撤銷假釋，而執行完畢。詎乙
    ○○仍不知悔改，於九十八年二月三日晚上十時二十分許，
    在彰化縣二林鎮○○路與新城路口，因酒後駕車，為彰化縣
    警察局芳苑分局警員攔檢舉發，乙○○為掩飾身分以逃避刑
    責，竟向警員謊報偽冒其兄「甲○○」之姓名、年籍等資料
    應答，並基於偽造署押之單一犯意、行使偽造私文書之犯意
    ，先在如附表編號一所示之文件及欄位上，偽造如附表編號
    一所示「甲○○」之簽名，表示係甲○○本人親自簽名並已
    收受該通知單，再交還員警收執而行使之；復於九十八年二
    月三日晚上十一時許，承前偽造署押之單一犯意，在彰化縣
    警察局芳苑分局內，分別在如附表編號二至四所示之文件上
    偽造「甲○○」之簽名與指印，表示係甲○○本人親自簽名
    及按捺指印，足以生損害於交通監理機關對交通違規事件處
    理、偵查機關對犯罪偵查之正確性及甲○○之權益。嗣經彰
    化縣警察局芳苑分局警員將乙○○所留存指紋卡片，傳送至
    內政部警政署刑事警察局進行指紋比對，發現與乙○○既有
    之指紋卡相符，始悉上情。
二、案經彰化縣警察局芳苑分局報告臺灣彰化地方法院檢察署檢
    察官偵查起訴。
        理  由
一、按除被告所犯為死刑、無期徒刑、最輕本刑為三年以上有期
    徒刑之罪或高等法院管轄第一審案件者外，於刑事訴訟法第
    二百七十三條第一項程序進行中，被告先就被訴事實為有罪
    之陳述時，審判長得告知被告簡式審判程序之旨，並聽取當
    事人、代理人、辯護人及輔佐人之意見後，裁定進行簡式審
    判程序；除簡式審判程序、簡易程序及第三百七十六條第一
    款、第二款所列之罪之案件外，第一審應行合議審判；刑事
    訴訟法第二百七十三條之一第一項、第二百八十四條之一分
    別定有明文。本件被告乙○○所犯係死刑、無期徒刑、最輕
    本刑為三年以上有期徒刑或高等法院管轄第一審案件以外之
    罪，且於本院行準備程序時就被訴事實為有罪之陳述，經受
    命法官告知簡式審判程序之旨，並聽取公訴人、被告之意見
    後，本院合議庭認無不得或不宜改依簡式審判程序進行之處
    ，經評議結果，裁定改由受命法官獨任行簡式審判程序，合
    先敘明。
二、上開事實，迭經被告乙○○於警詢、偵訊、本院審理時，坦
    承不諱，核與證人甲○○於警詢時，證述之情節相符，復有
    如附表所示之文件、內政部警政署刑事警察局九十八年四月
    十日刑紋字第○九八○○四八五一八號函、職務報告各一份
    在卷可稽，足徵被告之自白確與事實相符。另如附表編號一
    所示舉發通知單，係一式三聯，第一聯為通知聯、第二聯為
    移送聯、第三聯為存根聯，並無迴覆聯，此有職務報告一紙
    在卷可佐，且被告係簽名在移送聯，並自動複寫至存根聯，
    而非簽名在通知聯，起訴書所載關於本件舉發通知單係一式
    四聯及被告簽名在通知聯一節，容有誤會。本件事證明確，
    被告行使偽造私文書之犯行，應堪認定。
三、按刑法上之「署押」，乃指於紙張或物體上簽署之姓名或其
    他符號，以表示其承認所簽署文書之效力，與印文有同一效
    力（最高法院八十六年度臺上字第四七號判決參照），而以
    按捺指紋以代替簽名者，則偽造指紋亦屬偽造署押。次按刑
    法上之偽造署押罪，係指單純偽造簽名、畫押而言，若在制
    式之書類上偽造他人簽名，已為一定意思表示，具有申請書
    或收據等類性質者，則係犯偽造文書罪（該偽造署押為偽造
    文書之部分行為不另論罪），又在申請書類之姓名欄填寫申
    請人姓名，僅在識別何人申請，並非表示本人簽名之意思，
    尚不生偽造署押問題，該填載自不得依刑法第二百十九條諭
    知沒收（最高法院八十五年度臺非字第一四六號判決意旨參
    照）。再按警方依刑事訴訟法第八十八條之一第四項、提審
    法第二條第一項等規定，所製作之「逮捕通知書」，記載被
    逮捕人何以遭逮捕或拘提等情，其「通知本人聯」或「通知
    家屬聯」，如備有「收受人簽章」欄，由形式上觀察，於該
    欄內簽名及捺指印，即足表示由該姓名之人收受斯項通知書
    之證明，其後將之交付警方，應成立刑法第二百十六條、第
    二百十條之行使偽造私文書罪；警方以「通知」之文件踐行
    刑事訴訟法第九十五條等所定告知程序時，被告於該「通知
    」之「被調查詢問人」欄下偽簽姓名者，該「通知」實質上
    與詢問筆錄無異，並未表示另外製作何種文書，故論以偽造
    署押罪；至於「逮捕通知書」之「被通知人簽章」欄偽簽他
    人姓名捺指印，因非在「收受人簽章」欄為之，而僅處於受
    通知者之地位，尚不能表示其係有製作何種文書之意思及曾
    為何項之意思表示，故認成立偽造署押罪（最高法院九十四
    年度第十一次刑事庭會議決議、九十一年度臺非字第二九五
    號判決意旨參照）。又按在舉發違反道路交通管理事件通知
    單移送聯「收受通知聯者簽章」欄內偽簽他人姓名，自不待
    依據習慣或特約，單從形式上觀察，即足以知悉係表示由他
    人名義出具領收通知聯之證明，此與事先在印妥內容之收據
    上偽簽他人姓名之情形，無分軒輊，當然屬於刑法第二百十
    條所稱之私文書（最高法院八十三年臺上字第六六三一號判
    例意旨參照）。本件被告在如附表編號一所示舉發通知單上
    偽簽「甲○○」之署名後，復將該通知單交還員警而行使之
    ，顯係主張甲○○為違規人，並已受領該舉發通知單之意，
    足以生損害於交通監理機關對交通違規事件處理、偵查機關
    對犯罪偵查之正確性及甲○○之權益，是如附表編號一所示
    文件，自屬刑法第二百十條所稱之私文書。又被告在如附表
    編號二至四所示之文件上簽名與按捺指印，均僅係單純承認
    警員製作之內容，而無另有申請之意或充作收據之性質，是
    被告此部分偽簽「甲○○」之簽名，或冒用「甲○○」之名
    義按捺指印，均僅構成刑法第二百十七條第一項之偽造署押
    罪；公訴人認被告在如附表編號二調查筆錄上「應告知事項
    」欄、「受詢問人」處所為之簽名及指印，並交還予承辦警
    員，係構成行使偽造私文書罪，顯與前揭說明不符，容屬誤
    會。是核被告所為，係犯刑法第二百十六條、第二百十條之
    行使偽造私文書罪。再按數行為於同時同地或密切接近之時
    地實施，侵害同一之法益，各行為之獨立性極為薄弱，依一
    般社會健全觀念，在時間差距上，難以強行分開，在刑法評
    價上，以視為數個舉動之接續施行，合為包括之一行為予以
    評價，較為合理，應屬接續犯，而為包括之一罪（最高法院
    八十六年度臺上字第三二九五號判例意旨參照）。被告所為
    多次偽造署押，其前後各行為既係分別利用同一機會，在同
    一時段就同一犯罪構成要件之事實，本於單一犯意接續進行
    ，以實現一犯罪構成要件之單一行為，屬接續犯，應以一罪
    論處，且被告偽造署押，為偽造私文書之階段行為，其偽造
    私文書後，復持以行使，偽造私文書之低度行為，應為行使
    偽造私文書之高度行為所吸收，均不另論罪；公訴人認上開
    行使偽造私文書、偽造署押犯行，行為互殊，應分論併罰一
    節，亦有誤會。末查，被告前因賭博案件，經臺灣臺北地方
    法院以八十九年度訴緝字第一三二號判處有期徒刑十月，嗣
    經上訴，再由臺灣高等法院以九十一年度上訴字第三三○八
    號駁回上訴而確定，因公共危險案件，經本院以九十二年度
    斗交簡字第一一九號判處有期徒刑二月確定，嗣經送監接續
    執行，於九十三年五月四日因縮短刑期假釋出監付保護管束
    ，甫於九十三年五月二十二日因縮刑期滿未經撤銷假釋，而
    執行完畢等情，此有臺灣彰化地方法院檢察署刑案資料查註
    紀錄表及臺灣高等法院被告前案紀錄表各一份在卷可稽，其
    於受有期徒刑執行完畢後，五年以內故意再犯本件有期徒刑
    以上之罪，為累犯，應依刑法第四十七條第一項規定，加重
    其刑。爰審酌被告僅因酒駕為逃避刑責，即冒名應訊，顯然
    欠缺法紀觀念，並損及甲○○之權益，以及交通監理機關對
    交通違規事件處理、偵查機關對犯罪偵查之正確性，另考量
    被告犯罪之手段、生活狀況、智識程度，暨犯罪後坦承犯行
    ，態度尚屬良好等一切情狀，量處如主文所示之刑，並諭知
    易科罰金之折算標準。本件如附表所示文件上之「甲○○」
    簽名共計七枚、指印共計二十七枚，均屬被告偽造之署押，
    應依刑法第二百十九條規定，宣告沒收。至於如附表編號一
    所示「移送聯」、「存根聯」之偽造私文書，既由被告持以
    行使並交付處理之警員，均非被告所有之物，除其上之簽名
    應沒收如前外，就該文書本身，自不得併予宣告沒收，附此
    敘明。
據上論斷，應依刑事訴訟法第二百七十三條之一第一項、第二百
九十九條第一項前段，刑法第二百十六條、第二百十條、第二百
十九條、第四十七條第一項、第四十一條第一項前段，判決如主
文。
本案經檢察官林子翔到庭執行職務。
中    華    民    國    98    年    11    月    19    日
                  刑事第六庭          法  官  鄭舜元
以上正本證明與原本無異。
如不服本判決應於收受判決後10日內向本院提出上訴書狀，並
應敘述具體理由。其未敘述上訴理由者，應於上訴期間屆滿後
20日內向本院補提理由書(均須按他造當事人之人數附繕本)
「切勿逕送上級法院」。
告訴人或被害人對於判決如有不服具備理由請求檢察官上訴者，
其上訴期間之計算係以檢察官收受判決正本之日期為準。
中    華    民    國    98    年    11    月    19    日
                                      書記官  陳秀香
 附表：
┌──┬─────────────────────┐
│編號│偽造之署押、文件                          │
├──┼─────────────────────┤
│一  │在警員所製作之彰化縣警察局彰警交字第Ｉ三四│
│    │○三九二七五號舉發違反道路交通管理事件通知│
│    │單「移送聯」上「收受通知聯者簽章」欄上，偽│
│    │簽「甲○○」之署名一枚，並自動複寫「甲○○│
│    │」之署名一枚在該移送聯下之「存根聯」，共偽│
│    │造「甲○○」之簽名二枚。                  │
├──┼─────────────────────┤
│二  │彰化縣警察局芳苑分局分局交通分隊九十八年二│
│    │月三日晚上十一時二十三分起至同日晚上二十三│
│    │時四十七分止之調查筆錄一份上，偽造「甲○○│
│    │」之簽名四枚、指印六枚。                  │
├──┼─────────────────────┤
│三  │彰化縣警察局道路交通事故當事人酒精測定紀錄│
│    │表一份，偽造「甲○○」之簽名一枚、指印一枚│
│    │。                                        │
├──┼─────────────────────┤
│四  │指紋卡一份，偽造指印二十枚。              │
└──┴─────────────────────┘
附錄：論罪科刑法條
刑法第210條
偽造、變造私文書，足以生損害於公眾或他人者，處5年以下有
期徒刑。
刑法第216條
行使第210條至第215條之文書者，依偽造、變造文書或登載不實
事項或使登載不實事項之規定處斷。
刑法第219條
偽造之印章、印文或署押，不問屬於犯人與否，沒收之。


司法院資訊處製作；財團法人民間司法改革基金會備份。
